【裁判字號】    95,台上,6229
【裁判日期】    951115
【裁判案由】    違反槍砲彈藥刀械管制條例
【裁判全文】
最高法院刑事判決            九十五年度台上字第六二二九號
上  訴  人  甲○○
選任辯護人  林家進律師
上列上訴人因違反槍砲彈藥刀械管制條例案件，不服台灣高等法
院台中分院中華民國九十三年七月二十八日第二審更審判決（九
十二年度上更(一)字第三○四號，起訴案號：台灣彰化地方法院檢
察署八十八年度偵字第九九一○號、八十九年度偵字第一二五六
號），提起上訴，本院判決如下：
    主  文
原判決撤銷，發回台灣高等法院台中分院。
    理  由
本件原判決撤銷第一審關於連續未經許可，製造可發射子彈具有
殺傷力之槍枝部分之判決，依想像競合犯從一重改判仍論處上訴
人連續未經許可，製造可發射子彈具有殺傷力之槍枝罪刑，固非
無見。
惟查：(一)、審判長應將證物提示當事人、代理人、辯護人或輔佐
人，使其辨認，刑事訴訟法第一百六十四條第一項定有明文。又
審判長每調查一證據畢，應詢問當事人有無意見，亦為同法第二
百八十八條之一第一項所明定。從而採為判決基礎之證據，應依
上開規定踐行調查證據之程序，始與直接審理之意旨相符。原判
決事實認定上訴人以扣案之工具、零組件等，用以製造本件可發
射子彈具有殺傷力之槍枝、子彈，已採用扣案之工具、零組件等
以為證據。理由並說明「扣案之如（原判決）附表一編號四至三
十九（編號十八、十九、二十七除外）及附表二編號三所示之物
，均係被告（即上訴人）所有供改造槍、彈所用之物，均併予宣
告沒收」（見原判決第五頁第十五行至第十八行）。但原審於審
判期日，對於上開證據並未依法踐行調查證據之程序（依審判筆
錄記載，僅提示槍、彈，至於其餘之工具、零組件等則均未提示
，見原審更(一)卷第一三九頁），即逕採為上訴人論罪科刑之證據
，並據予諭知沒收，自有違誤。(二)、證據雖已調查而其內容尚未
明瞭者，即與未經調查無異，如遽行判決，仍屬應於審判期日調
查之證據而未予調查。原判決認定，上訴人已製造（改造）完成
三支可發射子彈具有殺傷力之槍枝。惟上訴人始終否認該三支槍
枝已具有殺傷力（見原判決第三頁第十二行至第十四行），辯護
意旨並以：「原判決附表一編號１所示槍枝，其槍管有『防改造
設計』，無法完全車通阻鐵，……阻鐵並未全部打通，……應無
殺傷力。附表一編號２及附表二（編號１）所示槍枝，……滑套
附近仍為塑膠原裝，應無殺傷力」，請求當庭勘驗該槍枝，或改
送法務部調查局鑑定（見原審更(一)卷第二十八頁、第四十六頁、
第五十六頁、第一三八頁、第一三九頁）。上開辯解（槍管有「
防改造設計」，無法完全車通阻鐵；滑套附近仍為塑膠）是否屬
實？尚不明瞭。而該關鍵性證據，因與上訴人之利益有重大關係
，基於公平正義之維護，自有究明之必要。原審既已調取該證物
（槍枝），卻未予勘驗，亦未應選任辯護人之請求，依刑事訴訟
法第二百零七條規定，繼續或另行鑑定，即逕謂「本案槍彈已送
內政部警政署刑事警察局鑑定，辯護人請求再送法務部調查局鑑
定，核無必要」云云（見原判決第四頁第十二行至第十三行）。
但前揭待證事項，既尚未釐清，何以無必要？原判決並未具體說
明其理由，即泛言無必要，亦難昭折服。以上或為上訴意旨指摘
所及，或為本院得依職權調查之事項，應認原判決仍有撤銷發回
更審之原因。又槍砲彈藥刀械管制條例部分條文已於九十四年一
月二十六日修正公布，於同年月二十八日生效，原判決據以論罪
科刑之上開條例第十一條已經刪除，原第十一條第一項之未經許
可，製造可發射子彈具有殺傷力之槍枝罪，已移列為第八條第一
項，其法定刑並已提高。另刑法部分修正條文於九十四年二月二
日公布，並自九十五年七月一日施行，其中第五十六條之連續犯
已經刪除、第四十二條罰金易服勞役之折算標準，亦已修正，於
更審時應注意新舊法之比較適用，併此指明。
據上論結，應依刑事訴訟法第三百九十七條、第四百零一條，判
決如主文。
中    華    民    國  九十五  年   十一   月   十五   日
                      最高法院刑事第十一庭
                          審判長法官  謝  俊  雄
                                法官  陳  世  雄
                                法官  魏  新  和
                                法官  吳  信  銘
                                法官  徐  文  亮
      本件正本證明與原本無異
                                      書  記  官
中    華    民    國  九十五  年   十一   月   二十   日
                                                      J


司法院資訊處製作；財團法人民間司法改革基金會備份。
